臺灣新竹地方法院民事判決　　　　　　　 93年度訴字第713號
原　　　告　新竹國際商業銀行股份有限公司
法定代理人　戊○○
訴訟代理人　甲○○
被　　　告　丙○○
　　　　　　丁○○
兼上二人共
同訴訟代理
人　　　　　乙○○
上列當事人間請求返還消費借貸款事件，本院於民國94年1月18
日言詞辯論終結，判決如下：
    主      文
被告等應連帶給付原告新台幣壹佰肆拾參萬貳仟玖佰柒拾伍元，
並自民國九十四年一月十六日起至清償日止，按年息百分之二點
七五計算之利息；暨自民國九十四年一月十六日起至清償日止，
逾期六個月以內者，按上開利率百分之十，超過六個月以上者，
按上開利率百分之二十計算之違約金。
訴訟費用由被告等連帶負擔。
    事實及理由
一、原告主張：緣被告乙○○於民國（下同）86年7 月31日邀同
    被告丙○○、丁○○為連帶保證人，向原告借款新臺幣（下
    同）1,900,000元，約定借款時間自86年7月31日起至106年7
    月31日止，借款利率按年息百分之8.5 按月計付，採機動利
    率，借款期間借款人若有受強制執行之情形，原告得減少授
    信額度或縮短借款期限，或視為全部到期，借款人及連帶保
    證人應即連帶全數清償，並自遲延之日起，除按約定利率計
    算利息外，逾期在6 個月以內者，另按上開利率百分之10，
    逾期超過6 個月以上部分，則按上開利率百分之20計算違約
    金。因被告乙○○近日遭訴外人彰化商業銀行股份有限公司
    強制執行（本院92年度執字第10526 號），依兩造約定，債
    務應視為全部到期，被告等即應全數清償，目前尚積欠本金
    1,432,975 元，惟屢經催討，被告仍置之不理，為此依消費
    借貸及連帶保證之法律關係提起本件訴訟。並聲明：被告應
    連帶給付原告1,432,975元，及自94年1月16日起至清償日止
    ，按年息百分之2.75計算之利息；暨自94年1 月16日起至清
    償日止，逾期6個月以內者，按上開利率百分之10，超過6個
    月以上者，按上開利率百分之20計算之違約金。
二、被告則以：被告乙○○固於86年7 月31日邀同被告丙○○、
    丁○○為連帶保證人，向原告借款1,900,000 元，並由被告
    丙○○、丁○○提供坐落新竹市○○路○段531巷3弄26號房
    屋，設定2,700,000 元之本金最高限額抵押。惟該房屋已於
    93年7 月29日出售予訴外人杜倍毓，原告卻漠專業機構之誠
    信及民法契約及公平交易法之精神，一意孤行採用拖字訣意
    圖影響被告等人之交屋後續作業，並誤導其他銀行造成其等
    均不願放貸，原告法務人員並聲稱除非償還被告乙○○總額
    貸款2,400,000元，否則不願配合他行辦理抵押權設定塗銷
    手續，致使被告迄今所有積蓄均遭套牢，無法任意使用收益
    ，造成巨大精神壓力嚴重影響生活及工作情緒。又原告利用
    被告等人對其專業金融授信人員之信任，通過層層徵信作業
    流程後之作業時間，豈料原告多次通知訴外人杜倍毓，儘速
    辦理過戶，原同意放貸2,240,000元確定後，俟辦理完過戶
    繳清各類稅款及代辦費後，卻將訴外人杜倍毓及依約正常繳
    息之被告乙○○以所謂銀行所考慮為總體債權為由，而否准
    其貸款及貸款所得全數抵繳總和債權（即新竹市○○路及竹
    北市○○街之房屋二者相加之借貸金額），造成被告等人無
    端遭受重大損失。又被告乙○○均按月繳納本息，原告不得
    提前請求清償，且本院92年度執字第10526號強制執行事件
    ，已於93年1月6日拍定被告丙○○、丁○○所有之不動產，
    執行程序已終結，則原告加速原因已消滅，不得主張債務全
    部到期等語，資為抗辯。並聲明：原告之訴駁回。
三、得心證之理由：
一、按訴狀送達後，原告不得將原訴變更或追加他訴，但擴張或
    減縮應受判決事項之聲明者，不在此限，此為民事訴訟法第
    二百五十五條第一項第三款所明定。查原告於聲請本院核發
    支付命令，原係請求「債務人應連帶給付聲請人1,464,856
    元，及自93年9月16日起至清償日止，按年息百分之2.75 計
    算之利息，並自93年10月16日起至清償日止，逾期在6 個月
    以內者，另按上開利率百分之10，逾期超過6 個月部分，按
    上開利率百分之20計算之違約金」，嗣於言詞辯論終結前更
    改訴之聲明為「被告應連帶給付原告1,432,975元，及自94
    年1月16日起至清償日止，按年息百分之2.75計算之利息，
    並自94年1月16日起至清償日止，逾期在6個月以內者，按上
    開利率百分之10，超過6個月以上者，按上開利率百分之20
    計算之違約金」，核屬減縮應受判決事項之聲明，參諸前揭
    規定，應予准許，合先敘明。
二、原告主張被告乙○○邀同被告丙○○、丁○○為連帶保證人
    ，向原告借款1,900,000元，約定借款時間自86年7月31日起
    至106年7月31日止，被告乙○○雖按月繳納本息，惟於借款
    期間，遭訴外人彰化商業銀行股份有限公司強制執行（本院
    92年度執字第10526號），現尚餘本金1,432,975元未清償等
    事實，業據提出借據、約定條款、放款客戶往來明細查詢表
    、本院民事執行處通知等件為證，並經本院依職權調取本院
    92年度執字第10526號執行全卷查明無訛，並為被告所不爭
    ，堪信屬實。
三、被告雖以前揭情詞置辯，惟查，兩造借款約定條款第三條載
    明，「借款人對於貴行所負一切債務，如有左列情形之一時
    ，勿須經貴行事先通知或催告，貴行得減少授信額度或縮短
    借款期限，或視為全部到期，借款人及連帶保證人應即連帶
    為全數清償：：：六、受強制執行時。」等項，而被告乙○○業於本院92年度執字第10526 號強制執行事件為訴外人彰
    化商業銀行股份有限公司併案強制執行已如前述，而強制執
    行程序係以債權人之債權全部獲得滿足時始為終結，是縱前
    開執行程序業已拍定不動產，執行程序仍未終結，況兩造亦
    無強制執行程序終結，不得主張加速條款之約定，是被告辯
    稱執行程序已終結，原告加速原因已消滅，不得主張債務全
    部到期云云，應無足採。至被告丙○○、丁○○與訴外人杜
    倍毓間，就抵押標的物即新竹市○○路一段531巷3弄26號房
    屋之買賣，及得否向原告銀行為足額貸款，核與本件借款無
    涉，被告執此抗辯，亦無理由。是原告依兩造前揭約定，主
    張債務全部到期，被告應將本件積欠借款之本金、利息及違
    約金全部繳付，洵屬有據。
四、從而，原告基於消費借貸及連帶保證之法律關係，訴請借款
    人即被告乙○○及連帶保證人即被告丙○○、丁○○連帶給
    付原告本金1,432,975元，及自94年1月16日起至清償日止，
    按年息百分之2.75 計算之利息；暨自94年1月16日起至清償
    日止，逾期6個月以內者，按上開利率百分之10，超過6個月
    以上者，按上開利率百分之20計算之違約金，為有理由，應
    予准許。
據上論結，本件原告之訴為有理由，依民事訴訟法第85條第2項
，判決如主文。
中　　華　　民　　國　　94　　年　　2　　月　 　1　 　日
                  民事第二庭    法　官　楊明箴
以上正本係照原本作成。
如對本判決上訴，須於判決送達後20日內向本院提出上訴狀。
                                書記官　許麗汝
中　　華　　民　　國　　94　　年　　2　　月　 　1　 　日
